最高法院刑事判決　　　　　　　　　　　　　　　八十七年度台上字第三四八三號
　　上訴人　台灣高等法院台南分院檢察署檢察官
　　被　告　甲○○
右上訴人因被告搶奪案件，不服台灣高等法院台南分院中華民國八十七年六月二十三
日第二審判決（八十七年度上訴字第八一二號，起訴案號：台灣台南地方法院檢察署
八十六年度偵字第一四二○一號），提起上訴，本院判決如左：
    主  文
原判決撤銷，發回台灣高等法院台南分院。
    理  由
本件原判決以公訴意旨略稱：被告甲○○意圖為自己不法之所有，於民國八十六年十
一月一日下午二時二十分許，騎其胞弟所有並以膠布貼住牌照ＶＫＲ－一○二號之機
車，尾隨一年籍不詳之女子，在台南市○○路○段三一二號前，趁該女子不及防備之
際，由後突然出手搶奪該女子掛於身上之金項鍊一條，並於得手後拿至不知情之吳碧
華所經營而位於台南市○○路○段一三三號「美麗華銀樓」出售。案經台南市警察局
第四分局移送，認被告涉犯刑法第三百二十五條第一項之搶奪罪嫌云云。經審理結果
，認為被告甲○○之犯罪不能證明，因而撤銷第一審論處該被告以意圖為自己不法之
所有，而搶奪他人之動產罪刑之判決，改判諭知該被告無罪，雖非無見。惟查被告甲
○○自警訊、偵查、第一審及原審調查、審理時，就其於八十六年十一月一日下午二
時二十分許，在台南市○○路○段三一二號前，趁一不詳姓名年籍之女子不及防備之
際，由後搶奪該女子掛於身上之金項鍊一條，得手後，於同日下午四時許，持至同市
○○路○段一三三號「美麗華銀樓」出售，得款新台幣二千七百元之基本事實均坦承
不諱，核與「美麗華銀樓」之老闆娘吳碧華於警訊中證述之情節相符，並有金飾買入
登記簿影本一張附卷可稽（見警訊卷一第五頁倒數一行至反面七行，第八頁倒數二行
至反面倒數一行，第十一頁正面，台灣台南地方法院檢察署八十六年度偵字第一四二
○一號卷第四頁正面二至六行，一審卷第三十四頁反面七、八行，第七十二頁反面三
至五行，原審卷第二十五頁正面二至十一行，八十七年六月十六日審判筆錄），被告
於警訊時並供稱「我因沒有證件可登記，結果美麗華銀樓一名年約三十歲的女性就叫
我自行填寫自己的姓名、住址、出生年月日、身分證字號及聯絡電話，填畢後就讓我
交易了」，「所得的贓款係用來繳地下錢莊的利息」等語，是被告之自白不僅前後相
符，復有處分贓物之流程可供佐證。雖其所供未帶證件而自行填載姓名年籍等資料進
行交易，與證人吳碧華所稱：「他（指被告）有拿身分證給我登記」云云，不相符合
。但其就交易細節之供述，雖有互為出入之些微瑕疵，是否足以全盤否定上開彼此供
述相互一致之基本交易事實，饒堪研求。又銀樓業者買回飾金轉賣或再加工出售可賺
取差價，為公眾週知之事實，而其交易過程並非全依主管機關之規定嚴格要求出售者
出示身分證件，亦與經驗法則無違，是以吳碧華於警局所稱被告有拿身分證讓伊登記
等語，容係恐涉犯贓物罪嫌之託詞，不無可能。原審就其二人所為相異之供述，究以
何者為可取，並未調查審認，以為判斷之依據，已嫌調查之職責，有所未盡，又被告
於審理中已改為與證人吳碧華相互一致之供述（原審卷第二十五頁），此項供述，如
何不足採取，原判決復未有所說明，亦嫌判決理由不備。檢察官上訴意旨，執以指摘
，非無理由，應認原判決有撤銷發回之原因。
據上論結，應依刑事訴訟法第三百九十七條、第四百零一條，判決如主文。
中      華      民      國    八十七    年      十      月      十五    日
                              最高法院刑事第六庭
                                  審判長法官  黃  劍  青
                                        法官  劉  敬  一
                                        法官  林  增  福
                                        法官  邵  燕  玲
                                        法官  張  清  埤
      右正本證明與原本無異
                                              書  記  官
中      華      民      國    八十七    年      十      月    二十二    日
